---
title: "Tableau de Bord de Segmentation Clients E-commerce"
output: 
  flexdashboard::flex_dashboard:
    orientation: rows
    vertical_layout: fill
    theme: cosmo
---

```{r setup, include=FALSE}
knitr::opts_chunk$set(echo = FALSE, warning = FALSE, message = FALSE)
library(flexdashboard)
library(tidyverse)
library(cluster)
library(factoextra)
library(plotly)
library(DT)
library(readxl)
library(lubridate)
library(viridis)
library(scales)

# Palette fixe pour les segments clients - respecte l'ordre des segments
segment_colors <- c("Clients Occasionnels" = "#CCBB44", 
                    "Clients Réguliers" = "#66CCEE", 
                    "Clients Prenium" = "#4477AA", 
                    "Clients Inactifs" = "#EE6677")
```

```{r load-data, include=FALSE}
# Charger les données
online_retail <- readxl::read_excel("Online_Retail.xlsx")

# Nettoyage des données
online_retail_clean <- online_retail %>%
  filter(!is.na(CustomerID)) %>%
  filter(Quantity > 0, UnitPrice > 0)

# Convertir la date et ajouter le prix total
online_retail_clean$InvoiceDate <- as.Date(online_retail_clean$InvoiceDate)
online_retail_clean$TotalPrice <- online_retail_clean$Quantity * online_retail_clean$UnitPrice

# Définir la date de référence (un jour après la dernière date dans les données)
max_date <- max(online_retail_clean$InvoiceDate) + 1

# Calculer les métriques RFM par client
rfm_data <- online_retail_clean %>%
  group_by(CustomerID) %>%
  summarise(
    Recency = as.numeric(max_date - max(InvoiceDate)),
    Frequency = n_distinct(InvoiceNo),
    Monetary = sum(TotalPrice)
  )

# Normalisation des variables RFM pour le clustering
rfm_normalized <- rfm_data %>%
  mutate(
    RecencyNorm = scale(Recency),
    FrequencyNorm = scale(Frequency),
    MonetaryNorm = scale(Monetary)
  )

# Préparation des données pour le clustering
rfm_for_clustering <- rfm_normalized %>%
  select(RecencyNorm, FrequencyNorm, MonetaryNorm)

# Appliquer K-means avec k=4
set.seed(123)
k <- 4
kmeans_result <- kmeans(rfm_for_clustering, centers = k, nstart = 25)

# Ajouter les clusters aux données RFM
rfm_with_clusters <- rfm_normalized %>%
  mutate(Cluster = as.factor(kmeans_result$cluster))

# Résumé des clusters
cluster_summary <- rfm_with_clusters %>%
  group_by(Cluster) %>%
  summarise(
    Nombre_Clients = n(),
    Recency_Moyenne = round(mean(Recency), 1),
    Frequency_Moyenne = round(mean(Frequency), 1),
    Monetary_Moyenne = round(mean(Monetary), 2)
  ) %>%
  arrange(desc(Monetary_Moyenne))

# Créer des étiquettes plus descriptives pour les clusters
cluster_labels <- c(
  "1" = "Clients Occasionnels",
  "2" = "Clients Réguliers",
  "3" = "Clients Prenium",
  "4" = "Clients Inactifs"
)

# Ajouter les étiquettes au dataframe
rfm_with_clusters$Segment <- factor(rfm_with_clusters$Cluster, 
                                   levels = names(cluster_labels),
                                   labels = cluster_labels)

# Créer une version avec les étiquettes pour les statistiques
cluster_summary$Segment <- cluster_labels[as.character(cluster_summary$Cluster)]

# Préparation des données pour les analyses de produits et ventes
# Extraire le pays, la date, l'heure etc.
online_retail_clean$Country <- factor(online_retail_clean$Country)
online_retail_clean$YearMonth <- format(online_retail_clean$InvoiceDate, "%Y-%m")
online_retail_clean$Month <- format(online_retail_clean$InvoiceDate, "%m")
online_retail_clean$Year <- format(online_retail_clean$InvoiceDate, "%Y")
online_retail_clean$WeekDay <- weekdays(online_retail_clean$InvoiceDate)
online_retail_clean$Hour <- format(as.POSIXct(online_retail_clean$InvoiceDate), "%H")

# Convertir les mois en facteur ordonné
online_retail_clean$Month <- factor(online_retail_clean$Month, 
                                   levels = c("01", "02", "03", "04", "05", "06", "07", "08", "09", "10", "11", "12"),
                                   labels = c("Jan", "Fév", "Mar", "Avr", "Mai", "Juin", "Juil", "Août", "Sept", "Oct", "Nov", "Déc"))

# Convertir les jours de la semaine en facteur ordonné
online_retail_clean$WeekDay <- factor(online_retail_clean$WeekDay,
                                     levels = c("lundi", "mardi", "mercredi", "jeudi", "vendredi", "samedi", "dimanche"))

# Top 10 des pays avec les ventes les plus élevées
top_countries <- online_retail_clean %>%
  group_by(Country) %>%
  summarise(TotalSales = sum(TotalPrice)) %>%
  arrange(desc(TotalSales)) %>%
  head(10)

# Articles les plus achetés (fréquence d'achat)
top_items_frequency <- online_retail_clean %>%
  group_by(StockCode, Description) %>%
  summarise(PurchaseCount = n_distinct(InvoiceNo)) %>%
  arrange(desc(PurchaseCount)) %>%
  head(10)

# Top 20 des articles les plus achetés (fréquence d'achat)
top_items_frequency_20 <- online_retail_clean %>%
  group_by(StockCode, Description) %>%
  summarise(PurchaseCount = n_distinct(InvoiceNo)) %>%
  arrange(desc(PurchaseCount)) %>%
  head(20)

# Top 10 des articles les plus vendus (quantité)
top_items_quantity_10 <- online_retail_clean %>%
  group_by(StockCode, Description) %>%
  summarise(TotalQuantity = sum(Quantity)) %>%
  arrange(desc(TotalQuantity)) %>%
  head(10)

# Top 20 des articles les plus vendus (quantité)
top_items_quantity <- online_retail_clean %>%
  group_by(StockCode, Description) %>%
  summarise(TotalQuantity = sum(Quantity)) %>%
  arrange(desc(TotalQuantity)) %>%
  head(20)

# Top 10 des articles les plus vendus (en valeur)
top_items_value <- online_retail_clean %>%
  group_by(StockCode, Description) %>%
  summarise(TotalValue = sum(TotalPrice)) %>%
  arrange(desc(TotalValue)) %>%
  head(10)

# Ventes par mois
sales_by_month <- online_retail_clean %>%
  group_by(Year, Month) %>%
  summarise(TotalSales = sum(TotalPrice)) %>%
  arrange(Year, Month)

# Ventes par heure
sales_by_hour <- online_retail_clean %>%
  group_by(Hour) %>%
  summarise(TotalSales = sum(TotalPrice),
            TransactionCount = n_distinct(InvoiceNo)) %>%
  arrange(Hour)

# Meilleur produit par pays
best_product_by_country <- online_retail_clean %>%
  group_by(Country, StockCode, Description) %>%
  summarise(TotalSales = sum(TotalPrice)) %>%
  arrange(Country, desc(TotalSales)) %>%
  group_by(Country) %>%
  slice(1) %>%
  ungroup() %>%
  arrange(desc(TotalSales))

# Évolution des ventes au cours du temps
sales_over_time <- online_retail_clean %>%
  group_by(InvoiceDate) %>%
  summarise(TotalSales = sum(TotalPrice)) %>%
  arrange(InvoiceDate)

# Calcul du panier moyen
basket_data <- online_retail_clean %>%
  group_by(InvoiceNo) %>%
  summarise(
    BasketValue = sum(TotalPrice),
    ItemCount = n(),
    DistinctItems = n_distinct(StockCode)
  )

# Nombre total de produits distincts
total_distinct_products <- n_distinct(online_retail_clean$StockCode)

# Panier moyen
average_basket_value <- mean(basket_data$BasketValue)
average_items_per_basket <- mean(basket_data$ItemCount)
average_distinct_items_per_basket <- mean(basket_data$DistinctItems)

# Analyse des heures de vente (heatmap)
hourly_sales <- online_retail_clean %>%
  mutate(Hour = as.numeric(Hour)) %>%
  group_by(WeekDay, Hour) %>%
  summarise(
    TransactionCount = n_distinct(InvoiceNo),
    TotalSales = sum(TotalPrice)
  )

# Créer une grille complète pour les jours/heures
weekdays_seq <- levels(online_retail_clean$WeekDay)
hours_seq <- 0:23

hourly_grid <- expand.grid(
  WeekDay = factor(weekdays_seq, levels = weekdays_seq),
  Hour = hours_seq
) %>%
  left_join(hourly_sales, by = c("WeekDay", "Hour")) %>%
  mutate(
    TransactionCount = ifelse(is.na(TransactionCount), 0, TransactionCount),
    TotalSales = ifelse(is.na(TotalSales), 0, TotalSales)
  )

# Convertir en matrices pour les heatmaps
transaction_matrix <- matrix(
  hourly_grid$TransactionCount, 
  nrow = length(weekdays_seq), 
  ncol = length(hours_seq),
  byrow = FALSE
)
rownames(transaction_matrix) <- weekdays_seq
colnames(transaction_matrix) <- hours_seq

sales_matrix <- matrix(
  hourly_grid$TotalSales, 
  nrow = length(weekdays_seq), 
  ncol = length(hours_seq),
  byrow = FALSE
)
rownames(sales_matrix) <- weekdays_seq
colnames(sales_matrix) <- hours_seq
```

Vue d'ensemble {.tabset .tabset-fade data-icon="fa-tachometer-alt"}
===================================== 

Row {data-height=150}
-------------------------------------

### Nombre total de clients
```{r}
valueBox(
  value = format(nrow(rfm_data), big.mark = " "),
  caption = "Clients Analysés",
  icon = "fa-users",
  color = "primary"
)
```

### Montant total des ventes
```{r}
valueBox(
  value = paste0(format(round(sum(rfm_data$Monetary)/1000000, 1), big.mark = " "), " M €"),
  caption = "Chiffre d'Affaires Total",
  icon = "fa-euro-sign",
  color = "success"
)
```

### Nombre de transactions
```{r}
valueBox(
  value = format(n_distinct(online_retail_clean$InvoiceNo), big.mark = " "),
  caption = "Nombre Total de Transactions",
  icon = "fa-shopping-cart",
  color = "info"
)
```

### Nombre de segments clients
```{r}
valueBox(
  value = k,
  caption = "Segments de Clients Identifiés",
  icon = "fa-layer-group",
  color = "warning"
)
```

Row {data-height=150}
-------------------------------------

### Panier moyen
```{r}
valueBox(
  value = paste0(format(round(average_basket_value, 2), big.mark = " ", decimal.mark = ","), " €"),
  caption = "Valeur moyenne du panier",
  icon = "fa-shopping-basket",
  color = "success"
)
```

### Nombre moyen d'articles par panier
```{r}
valueBox(
  value = format(round(average_items_per_basket, 1), decimal.mark = ","),
  caption = "Articles par panier (moyenne)",
  icon = "fa-list",
  color = "info"
)
```

### Nombre de produits distincts
```{r}
valueBox(
  value = format(total_distinct_products, big.mark = " "),
  caption = "Produits distincts en catalogue",
  icon = "fa-boxes",
  color = "primary"
)
```

### Nombre moyen de produits distincts par panier
```{r}
valueBox(
  value = format(round(average_distinct_items_per_basket, 1), decimal.mark = ","),
  caption = "Produits distincts par panier (moyenne)",
  icon = "fa-layer-group",
  color = "warning"
)
```

Row {data-height=400}
-------------------------------------

### Distribution des clients par segment
```{r}
plot_ly(rfm_with_clusters, x = ~Segment, type = "histogram", 
        marker = list(color = segment_colors[levels(rfm_with_clusters$Segment)], opacity = 0.8)) %>%
  layout(title = "Répartition des clients par segment",
         xaxis = list(title = "Segment"),
         yaxis = list(title = "Nombre de clients"))
```

### Profil RFM moyen par segment
```{r}
summary_for_radar <- cluster_summary %>%
  select(Segment, Recency_Moyenne, Frequency_Moyenne, Monetary_Moyenne) %>%
  mutate(
    Recency_Normalized = 1 - (Recency_Moyenne / max(Recency_Moyenne)), # Inverser car une récence plus faible est meilleure
    Frequency_Normalized = Frequency_Moyenne / max(Frequency_Moyenne),
    Monetary_Normalized = Monetary_Moyenne / max(Monetary_Moyenne)
  )

# Préparer les données pour le radar chart avec plotly
radar_data <- summary_for_radar %>%
  select(Segment, Recency_Normalized, Frequency_Normalized, Monetary_Normalized) %>%
  rename(
    "Récence" = Recency_Normalized,
    "Fréquence" = Frequency_Normalized,
    "Montant" = Monetary_Normalized
  ) %>%
  pivot_longer(cols = c("Récence", "Fréquence", "Montant"), 
               names_to = "Métrique", 
               values_to = "Valeur")

# Créer le radar chart
plot_ly() %>%
  add_trace(
    data = radar_data,
    r = ~Valeur,
    theta = ~Métrique,
    type = "scatterpolar",
    mode = "lines+markers",
    fill = "toself",
    color = ~Segment,
    colors = segment_colors,
    line = list(width = 2),
    marker = list(size = 5)
  ) %>%
  layout(
    polar = list(
      radialaxis = list(
        visible = TRUE,
        range = c(0, 1)
      )
    ),
    title = "Profil RFM par segment (normalisé)",
    showlegend = TRUE
  )
```

Row {data-height=450}
-------------------------------------

### Tableau des caractéristiques par segment
```{r}
datatable(
  cluster_summary %>%
    select(Segment, Nombre_Clients, Recency_Moyenne, Frequency_Moyenne, Monetary_Moyenne) %>%
    rename(
      "Segment" = Segment,
      "Nombre de clients" = Nombre_Clients,
      "Récence moyenne (jours)" = Recency_Moyenne,
      "Fréquence moyenne (achats)" = Frequency_Moyenne,
      "Montant moyen (€)" = Monetary_Moyenne
    ),
  options = list(
    pageLength = 4,
    dom = 't',
    columnDefs = list(
      list(className = 'dt-center', targets = 0:4)
    )
  ),
  rownames = FALSE
) %>%
  formatCurrency("Montant moyen (€)", currency = "€", digits = 2) %>%
  formatRound("Récence moyenne (jours)", digits = 1) %>%
  formatRound("Fréquence moyenne (achats)", digits = 1)
```

Analyse des Ventes {.tabset .tabset-fade data-icon="fa-chart-line"}
=====================================

Row
-------------------------------------

### Top 10 des pays avec les ventes les plus élevées
```{r}
plot_ly(top_countries, x = ~reorder(Country, TotalSales), y = ~TotalSales, type = "bar",
        marker = list(color = "#4682B4", opacity = 0.8)) %>%
  layout(title = "Top 10 des pays par chiffre d'affaires",
         xaxis = list(title = "Pays", tickangle = 45),
         yaxis = list(title = "Chiffre d'affaires (€)", tickformat = ",.0f"))
```

### Quel article a été acheté le plus souvent ?
```{r}
plot_ly(top_items_frequency, x = ~PurchaseCount, y = ~reorder(substr(Description, 1, 30), PurchaseCount), 
        type = "bar", orientation = "h",
        marker = list(color = "#4682B4", opacity = 0.8)) %>%
  layout(title = "Articles les plus fréquemment achetés",
         xaxis = list(title = "Nombre de transactions"),
         yaxis = list(title = ""))
```

Row
-------------------------------------

### Top 20 des articles les plus vendus (en termes de quantité)
```{r}
plot_ly(top_items_quantity, x = ~TotalQuantity, y = ~reorder(substr(Description, 1, 25), TotalQuantity),
        type = "bar", orientation = "h",
        marker = list(color = "#4682B4", opacity = 0.8)) %>%
  layout(title = "Top 20 des articles les plus vendus (quantité)",
         xaxis = list(title = "Quantité totale vendue"),
         yaxis = list(title = ""))
```

Row
-------------------------------------

### Quel mois a connu les meilleures ventes ?
```{r}
plot_ly(sales_by_month, x = ~Month, y = ~TotalSales, color = ~Year, type = "bar",
        colors = c("#009E73", "#E69F00")) %>%
  layout(title = "Chiffre d'affaires mensuel",
         barmode = "group",
         xaxis = list(title = "Mois"),
         yaxis = list(title = "Chiffre d'affaires (€)", tickformat = ",.0f"))
```

Row
-------------------------------------

### Meilleur produit vendu pour chaque pays (Top 10)
```{r}
top_country_products <- best_product_by_country %>% head(10)

plot_ly(top_country_products, x = ~reorder(Country, TotalSales), y = ~TotalSales, type = "bar",
        text = ~substr(Description, 1, 30),
        marker = list(color = "#4682B4", opacity = 0.8)) %>%
  layout(title = "Meilleur produit par pays (Top 10)",
         xaxis = list(title = "Pays", tickangle = 45),
         yaxis = list(title = "Chiffre d'affaires (€)", tickformat = ",.0f"))
```

### Évolution des ventes au cours du temps
```{r}
plot_ly(sales_over_time, x = ~InvoiceDate, y = ~TotalSales, type = "scatter", mode = "lines",
        line = list(color = "#009E73", width = 2)) %>%
  layout(title = "Évolution quotidienne du chiffre d'affaires",
         xaxis = list(title = "Date", rangeslider = list(visible = TRUE)),
         yaxis = list(title = "Chiffre d'affaires (€)", tickformat = ",.0f"))
```

Visualisations détaillées {.tabset .tabset-fade data-icon="fa-search-plus"}
=====================================

Row {data-height=600}
-------------------------------------

### Visualisation 3D des segments
```{r}
plot_ly(rfm_with_clusters, 
        x = ~RecencyNorm, 
        y = ~FrequencyNorm, 
        z = ~MonetaryNorm, 
        color = ~Segment,
        colors = segment_colors,
        type = "scatter3d", 
        mode = "markers",
        marker = list(size = 3, opacity = 0.7)) %>%
  layout(
    title = "Visualisation 3D des segments clients",
    scene = list(
      xaxis = list(title = "Récence (normalisée)"),
      yaxis = list(title = "Fréquence (normalisée)"),
      zaxis = list(title = "Montant (normalisé)")
    )
  )
```

Row {data-height=400}
-------------------------------------

### Fréquence d'achat vs Montant dépensé
```{r}
plot_ly(rfm_with_clusters, 
        x = ~Frequency, 
        y = ~Monetary, 
        color = ~Segment,
        colors = segment_colors,
        type = "scatter", 
        mode = "markers",
        marker = list(opacity = 0.6, size = 8)) %>%
  layout(
    title = "Segments clients: Fréquence vs Montant",
    xaxis = list(title = "Fréquence d'achat (nombre de transactions)"),
    yaxis = list(title = "Montant total dépensé (€)", tickformat = ",.0f")
  )
```

### Récence vs Montant dépensé
```{r}
plot_ly(rfm_with_clusters, 
        x = ~Recency, 
        y = ~Monetary, 
        color = ~Segment,
        colors = segment_colors,
        type = "scatter", 
        mode = "markers",
        marker = list(opacity = 0.6, size = 8)) %>%
  layout(
    title = "Segments clients: Récence vs Montant",
    xaxis = list(title = "Récence (jours depuis dernier achat)"),
    yaxis = list(title = "Montant total dépensé (€)", tickformat = ",.0f")
  )
```

Analyse des segments {.tabset .tabset-fade data-icon="fa-users"}
=====================================

Row
-------------------------------------

### Montant dépensé par segment
```{r}
plot_ly(rfm_with_clusters, 
        y = ~Monetary, 
        color = ~Segment, 
        type = "box",
        colors = segment_colors) %>%
  layout(
    title = "Distribution du montant dépensé par segment",
    xaxis = list(title = ""),
    yaxis = list(title = "Montant total dépensé (€)", tickformat = ",.0f")
  )
```

### Fréquence d'achat par segment
```{r}
plot_ly(rfm_with_clusters, 
        y = ~Frequency, 
        color = ~Segment, 
        type = "box",
        colors = segment_colors) %>%
  layout(
    title = "Distribution de la fréquence d'achat par segment",
    xaxis = list(title = ""),
    yaxis = list(title = "Nombre de transactions")
  )
```

Row
-------------------------------------

### Récence par segment
```{r}
plot_ly(rfm_with_clusters, 
        y = ~Recency, 
        color = ~Segment, 
        type = "box",
        colors = segment_colors) %>%
  layout(
    title = "Distribution de la récence par segment",
    xaxis = list(title = ""),
    yaxis = list(title = "Jours depuis le dernier achat")
  )
```

### Valeur relative des segments
```{r}
# Calculer la valeur totale par segment
segment_value <- rfm_with_clusters %>%
  group_by(Segment) %>%
  summarise(
    Total_Monetary = sum(Monetary),
    Count = n(),
    Percentage = Total_Monetary / sum(rfm_with_clusters$Monetary) * 100
  ) %>%
  arrange(desc(Total_Monetary))

# Créer un graphique en anneau pour visualiser la contribution de chaque segment
plot_ly(segment_value, 
        labels = ~Segment, 
        values = ~Total_Monetary, 
        type = "pie",
        hole = 0.4,
        textposition = "inside",
        textinfo = "label+percent",
        insidetextfont = list(color = "#FFFFFF"),
        marker = list(colors = segment_colors,
                      line = list(color = "#FFFFFF", width = 1))) %>%
  layout(
    title = "Contribution au chiffre d'affaires par segment",
    showlegend = TRUE
  )
```

Recommandations stratégiques {.tabset .tabset-fade data-icon="fa-lightbulb"}
=====================================

Row {data-height=300}
-------------------------------------

### Stratégies pour les segments clients {data-width=1200}

```{r}
strategy_df <- data.frame(
  Segment = c("Clients Occasionnels", "Clients Réguliers","Clients Premium", "Clients Inactifs"),
  Description = c(
    "Clients avec une fréquence d'achat modérée et un montant moyen.",
    "Clients fidèles avec une fréquence d'achat élevée et un montant moyen.",
    "Clients à haute valeur qui dépensent beaucoup et achètent fréquemment.",
    "Clients avec une faible activité récente, basse fréquence et faible montant."
  ),
  Stratégie = c(
    "Promotions ciblées pour augmenter la fréquence, suggestions personnalisées basées sur les achats précédents",
    "Incitations à augmenter le panier moyen, ventes croisées et montantes, programme de recommandation avec avantages.",
    "Programme de fidélité VIP, offres exclusives en avant-première, service client personnalisé, invitations à des événements spéciaux.",
    "Campagnes de réactivation avec offres spéciales, enquêtes de satisfaction, remises sur le premier achat après retour."
  )
)

datatable(
  strategy_df,
  options = list(
    pageLength = 4,
    dom = 't',
    columnDefs = list(
      list(width = "15%", targets = 0),
      list(width = "35%", targets = 1),
      list(width = "50%", targets = 2)
    )
  ),
  rownames = FALSE,
  caption = htmltools::tags$caption(
    style = "caption-side: top; text-align: center; font-size: 18px; margin-bottom: 10px;",
    "Recommandations stratégiques par segment client"
  )
)
```

Row {data-height=700}
-------------------------------------

### KPIs à suivre par segment {data-width=1200}

```{r}
# Créer un contenu HTML avec les KPIs par segment
htmltools::HTML('
<div style="padding: 15px;">
  <div class="row">
    <div class="col-md-6">
      <div class="well" style="background-color: #4477AA; color: white; border-radius: 5px; padding: 15px; height: 280px;">
        <h3>Clients Premium</h3>
        <p><strong>KPIs principaux :</strong></p>
        <ul>
          <li>Taux de rétention</li>
          <li>Valeur vie client (LTV)</li>
          <li>Taux d\'adoption des offres exclusives</li>
          <li>Net Promoter Score (NPS)</li>
          <li>Fréquence des achats à haute valeur</li>
        </ul>
        <p><strong>Objectifs :</strong> Maximiser la rétention et augmenter la valeur vie client de 15%</p>
      </div>
    </div>
    <div class="col-md-6">
      <div class="well" style="background-color: #66CCEE; color: white; border-radius: 5px; padding: 15px; height: 280px;">
        <h3>Clients Réguliers</h3>
        <p><strong>KPIs principaux :</strong></p>
        <ul>
          <li>Valeur moyenne du panier</li>
          <li>Taux de conversion des ventes croisées</li>
          <li>Taux de participation au programme de fidélité</li>
          <li>Nombre de recommandations générées</li>
          <li>Engagement sur les canaux de communication</li>
        </ul>
        <p><strong>Objectifs :</strong> Augmenter la valeur du panier moyen de 10% et le taux de conversion des ventes croisées de 15%</p>
      </div>
    </div>
  </div>
  <div class="row" style="margin-top: 15px;">
    <div class="col-md-6">
      <div class="well" style="background-color: #CCBB44; color: white; border-radius: 5px; padding: 15px; height: 280px;">
        <h3>Clients Occasionnels</h3>
        <p><strong>KPIs principaux :</strong></p>
        <ul>
          <li>Fréquence d\'achat</li>
          <li>Taux de conversion des promotions</li>
          <li>Taux d\'ouverture des emails</li>
          <li>Engagement sur les réseaux sociaux</li>
          <li>Taux de migration vers le segment "Réguliers"</li>
        </ul>
        <p><strong>Objectifs :</strong> Augmenter la fréquence d\'achat de 25% et améliorer le taux de migration vers le segment supérieur de 10%</p>
      </div>
    </div>
    <div class="col-md-6">
      <div class="well" style="background-color: #EE6677; color: white; border-radius: 5px; padding: 15px; height: 280px;">
        <h3>Clients Inactifs</h3>
        <p><strong>KPIs principaux :</strong></p>
        <ul>
          <li>Taux de réactivation</li>
          <li>Taux de réponse aux campagnes de reconquête</li>
          <li>Taux de clic sur les offres spéciales</li>
          <li>Taux de conversion des offres de retour</li>
          <li>Taux de participation aux enquêtes</li>
        </ul>
        <p><strong>Objectifs :</strong> Obtenir un taux de réactivation de 5% et un taux de réponse aux campagnes de 12%</p>
      </div>
    </div>
  </div>
</div>
')
```